臺灣板橋地方法院刑事判決　　　　　　　95年度易字第2123號
公　訴　人　臺灣板橋地方法院檢察署檢察官
被　　　告　甲○○
　　　　　　　　　　　32
上列被告因恐嚇取財等案件，經檢察官提起公訴（95年度偵字第
20679 號、第20838 號）及移送併案審理（臺南地方法院檢察署
95年度偵字第14532 號、臺灣臺中地方法院檢察署96年度偵字第
1427號、臺灣臺北地方法院檢察署95年度偵字第18774 號），被
告對被訴事實為認罪陳述，本院合議庭裁定依簡式審判程序審理
，判決如下：
    主  文
甲○○共同幫助意圖為自己不法之所有，以恐嚇使人將本人之物
交付，處有期徒刑伍月，如易科罰金以銀元參佰元即新臺幣玖佰
元折算壹日。
    事  實
一、甲○○因缺錢花用，得知有人收購金融機構帳戶，其能預見
    提供自己銀行帳戶予他人使用，可幫助他人利用該帳戶收取
    匯款而實施恐嚇取財及詐欺取財罪行，詎其在上述犯罪結果
    發生並不違反其本意之情況下，於95年5 月底某日，在台北
    縣中和市○○路○ 段某便利商店前，與某成年友人「李秀芳
    」基於共同幫助詐欺、恐嚇取財犯意聯絡，由甲○○將其所
    有之臺北富邦商業銀行板橋分行帳戶（帳號：0000000000
    00號）、臺灣新光商業銀行新埔分行帳戶（帳號：00000000
    00000 號）、上海商業儲蓄銀行二重簡易型分行（帳號：00
    000000000000號）之存摺、提款卡及密碼交予「李秀芳」，
    使「李秀芳」將之轉交予某確實姓名年籍不詳之成年人，「
    李秀芳」並取回新臺幣1 萬元（起訴書未及斟酌併案卷證，
    誤認為5000元）代價交付予甲○○。其後該不詳姓名之成年
    人所屬詐欺集團成員即利用甲○○所提供上述銀行帳戶收取
    匯款於附表所列時間，遂行如附表編號一、二、四所示恐嚇
    取財罪行及附表編號三、五所示詐欺取財罪行，分別造成被
    害人心生畏懼及陷於錯誤因而轉帳匯款交付財物。嗣經附表
    所示被害人蔡鎔澤、張嘉宏等人發覺後報警循線查獲上情。
二、案經臺北縣政府警察局海山分局報告及雲林縣政府警察局虎
    尾分局報請臺灣雲林地方法院檢察署呈臺灣高等法院檢察署
    檢察長令轉臺灣板橋地方法院檢察署檢察官偵查起訴暨臺南
    地方法院檢察署、臺灣臺中地方法院檢察署、臺灣臺北地方
    法院檢察署併案移送審理。
    理  由
一、訊據被告甲○○已於本院審理時坦認上述犯罪事實，被害人
    蔡鎔澤、張嘉宏、陳進智、黃德文、蔡松明等人於警詢時亦
    指訴其等被害經過情形綦詳，並有其等轉帳匯款之自動櫃員
    機交易明細表、存入憑條、臺北富邦商業銀行板橋分行、臺
    灣新光商業銀行新埔分行帳戶開戶資料及交易明細表等件在
    卷可憑，被告自白核與真實相符，本件事證明確，被告犯行
    堪以認定。
二、查被告為犯罪行為後，刑法施行法已於95年6 月14日增訂同
    法第1 條之1 規定，並自95年7 月1 日施行，其將刑法分則
    所定罰金之貨幣單位均改為新台幣，並分別提高為3 倍或30
    倍；另刑法第33條第5 款關於罰金刑之規定、第41條關於易
    科罰金之折算標準規定，均已於94年2 月2 日修正公布，並
    同自95年7 月1 日施行。按同於95年7 月1 日修正施行之刑
    法第2 條規定，乃係關於新舊法比較適用之準據法，其本身
    無關行為可罰性要件之變更，故於95年7 月1 日前揭法律修
    正施行後，如有涉及比較新舊法之問題，即應逕依修正後刑
    法第2 條第1 項規定，為「從舊從輕」之比較（參見最高法
    院95年度第8 次刑事庭會議決議意旨），茲分述之：
（一）刑法分則編各罪所定罰金之貨幣單位原為銀元，且依修正
      前刑法第33條第5 款規定，罰金刑為1 銀元以上，而有關
      罰金倍數之調整及銀元與新台幣之折算標準，則定有「罰
      金罰鍰標準條例」及「現行法規所定貨幣單位折算新台幣
      條例」，除罰金以1 銀元折算3 元新台幣外，並將72年6
      月26日以前修正之刑法部分條文罰金數額提高2 至10倍，
      其後修正者則不再提高倍數；嗣修正後刑法第33條第5 款
      則將罰金刑提高為新台幣1 千元以上，並以百元計算之，
      且因刑法第33條第5 款所定罰金貨幣單位既已改為新台幣
      ，刑法分則編各罪所定罰金之貨幣單位亦應配合修正為新
      台幣，且考量刑法修正施行後，不再適用「現行法規所定
      貨幣單位折算新台幣條例」，為使刑法分則編各罪所定罰
      金之最高數額與刑法修正前趨於一致，故增訂刑法施行法
      第1 條之1 規定，將刑法分則編各罪所定罰金之貨幣單位
      均改為新台幣，並將72年6 月26日以前修正之刑法部分條
      文罰金數額提高為30倍，其後修正者則提高為3 倍。是以
      刑法分則編有關第346 條第1 項恐嚇取財罪、第339 條第
      1 項詐欺取財罪所定罰金刑之最高數額，於上開規定修正
      後仍屬一致，並無不同；但其罰金刑之最低數額，則比修
      正前提高，從而自以修正前之規定較為有利。
（二）修正後刑法第28條關於成立共同正犯之標準，將原來共同
      正犯之共同「實施」犯罪，改為共同「實行」犯罪。被告
      與共犯「李秀芳」於本件犯罪有犯意聯絡及行為分擔實行
      ，依修正前後刑法第28條規定，均應以共同正犯論，並無
      不同，無須依刑法第2 條第1 項規定比較修正前後刑法第
      28條規定，應逕行適用裁判時即修正後刑法第28條規定處
      斷之。
（三）修正後刑法第55條刪除有關牽連犯之規定，並針對想像競
      合犯之處罰增訂「但不得科以較輕罪名所定最輕本刑以下
      之刑。」之規定，此乃法理當然解釋之明文化，故以想像
      競合犯而言，修正前後刑法規定並無實質變更，應直接適
      用裁判時之修正後刑法第55條之規定。
（四）修正後刑法第30條幫助犯之規定雖與修正前有所不同，然
      修正後刑法第30條係規定「幫助他人實行犯罪行為者，為
      幫助犯。雖他人不知幫助之情者，亦同。幫助犯之處罰，
      得按正犯之刑減輕之。」相較於修正前刑法第30條規定「
      幫助他人犯罪者，為從犯。雖他人不知幫助之情者，亦同
      。從犯之處罰，得按正犯之刑減輕之。」僅係將幫助犯規
      定為法理之明文化，不涉罪刑實質內容之變更，非屬法律
      之變更，亦不生新舊法比較之問題，應逕適用裁判時之刑
      法第30條規定。
（五）修正後刑法第41條第1 項前段關於得易科罰金之折算標準
      ，由「得以1 元以上3 元以下折算1 日」（按：此規定配
      合修正前罰金罰鍰提高標準條例第2 條【現已刪除】規定
      ，就其原定數額提高為100 倍折算1 日，則最高應以銀元
      300 元折算1 日，經折算為新台幣後，應以新台幣900 元
      折算為1 日），提高為「以新台幣1 千元、2 千元或3 千
      元折算1 日」，並刪除「因身體、教育、職業、家庭之關
      係或其他正當事由，執行顯有困難」之條件。是以修正前
      關於易科罰金之折算標準金額較低，自係較為有利於被告
      。
（六）經綜合前述各項罪刑涉及法律變更部分，為「從舊從輕」
      之比較結果，應依刑法第2 條第1 項前段規定適用被告行
      為時即修正前刑法第33條第5 款、第41條第1 項前段規定
      。核被告所為，係犯刑法第30條第1 項、第346 條第1 項
      幫助恐嚇取財罪、第30條第1 項、第339 條第1 項之幫助
      詐欺取財罪。被告與共犯「李秀芳」有犯意聯絡，行為分
      擔實行，為共同正犯，此部分起訴事實漏未論及，應予補
      正。又被告以一個共同出售存摺、金融卡附加密碼資料行
      為幫助他人遂行附表編號一至五所列犯罪，為想像競合犯
      ，應從重以犯刑法第30條第1 項、第34 6條第1 項幫助恐
      嚇取財罪處斷。又被告以幫助之意思參與構成要件以外之
      行為，為幫助犯，爰依刑法第30條第2 項規定，依正犯之
      刑減輕之。原起訴事實雖未論及被告如附表編號三至五所
      示之幫助詐欺及幫助恐嚇取財犯行，惟此部分經併案移送
      審理，復與原起訴犯罪事實有裁判上一罪關係，仍為起訴
      效力所及，本院應併予審究。爰審酌被告出售帳戶予他人
      使用，幫助他人遂行恐嚇、詐欺取財犯罪，增加被害人尋
      求救濟及治安機關查緝犯罪之困難，危害被害人財產安全
      及社會秩序，兼衡被告素行狀況、智識程度、犯罪手段、
      所獲利益與犯後坦承犯行等一切情狀，量處如主文所示之
      刑，並依修正前刑法第41條第1 項前段之規定，諭知如易
      科罰金之折算標準，以示懲儆。
三、本件被告於本院準備程序及審判期日對被訴事實為有罪之陳
    述，其所犯之罪合於刑事訴訟法第273 條之1 第1 項得行簡
    式審判程序之要件，經告以簡式審判程序之旨，並聽取檢察
    官、被告意見後，由本院合議庭依刑事訴訟法第273 條之1
    第1 項規定裁定行簡式審判程序審理，末此敘明。
據上論斷，應依刑事訴訟法第299 條第1 項前段、第273 條之1
第1 項，刑法第28條、第30條、第346 條第1 項、第339 條第1
項、第55條、修正前刑法第41條第1 項前段，罰金罰鍰提高標準
條例第1 條前段、修正前同條例第2 條，現行法規所定貨幣單位
折算新臺幣條例第2條，判決如主文。
本案經檢察官鄧媛到庭執行職務。
中　　華　　民　　國　　96　　年　　2 　　月　　26　　日
                  刑事第一庭    審判長法　官  陳恆寬
                                      法  官  陳福來
                                      法  官  張江澤
以上正本證明與原本無異
如不服本判決應於送達後10日內向本院提出上訴狀
                                      書記官　張惠芳
中　　華　　民　　國　　96　　年　　2 　　月　　27　　日
附錄本案論罪科刑法條全文：
刑法第三百四十六條第一項：
意圖為自己或第三人不法之所有，以恐嚇使人將本人之財物交付
者，處六月以上、五年以下有期徒刑，得併科一千元以下罰金。
刑法第三百三十九條第一項
意圖為自己或第三人不法之所有，以詐術使人將本人或第三人之
物交付者，處五年以下有期徒刑、拘役或科或併科一千元以下罰
金。
附表：
┌──┬───┬───┬───────────┬───┐
│編號│時  間│被害人│受害情形              │備  註│
├──┼───┼───┼───────────┼───┤
│ 一 │95年6 │蔡鎔澤│被害人蔡鎔澤於95年6月 │臺灣板│
│    │月3日 │      │3日晚間10時許，在網路 │橋地方│
│    │      │      │聊天室被自稱「飛飛」者│法院檢│
│    │      │      │，以竹聯幫名義恐嚇，要│察署95│
│    │      │      │求立即匯款否則將對其全│年度偵│
│    │      │      │家不利。              │字第20│
│    │      │      │蔡鎔澤心生畏懼，於同日│679號 │
│    │      │      │晚間10時2 分許起至同日│及第20│
│    │      │      │晚間11時34分許，接續至│838號 │
│    │      │      │自動提款機前匯入三筆金│起訴書│
│    │      │      │額共計新臺幣105,785 元│      │
│    │      │      │至被告甲○○於台北富邦│      │
│    │      │      │商業銀行板橋分行帳號：│      │
│    │      │      │000000000000號帳戶。  │      │
├──┼───┼───┼───────────┼───┤
│ 二 │95年6 │張嘉宏│被害人張嘉宏於95年6月 │同上  │
│    │月5日 │      │5日下午1時26分許，接到│      │
│    │      │      │不詳人士之電話恐嚇，恫│      │
│    │      │      │嚇若不立即匯款，將對其│      │
│    │      │      │全家不利云云。        │      │
│    │      │      │張嘉宏心生畏懼，於同日│      │
│    │      │      │下午1 時26分許，至新光│      │
│    │      │      │銀行匯款10萬2 千元入程│      │
│    │      │      │淑芬於台灣新光商業銀行│      │
│    │      │      │新埔分行帳號：        │      │
│    │      │      │0000000000000 號帳戶。│      │
├──┼───┼───┼───────────┼───┤
│ 三 │95年5 │陳進智│被害人陳進智於95年5月 │臺灣臺│
│    │月29日│      │29日晚間10時許，欲與在│南地方│
│    │至30日│      │網路聊天室自稱「飛飛」│法院檢│
│    │      │      │者援交，經其要求被害人│察署95│
│    │      │      │依其指示至提款機匯款確│年度偵│
│    │      │      │認身分。              │字第14│
│    │      │      │陳進智陷於錯誤，於95年│532號 │
│    │      │      │5月30 日凌晨3 時許，先│移送併│
│    │      │      │後匯款10萬元至被告程淑│辦意旨│
│    │      │      │芬於台北富邦商業銀行板│書    │
│    │      │      │橋分行帳號：0000000000│      │
│    │      │      │06號帳戶。            │      │
├──┼───┼───┼───────────┼───┤
│ 四 │95年6 │黃德文│被害人黃德文於95年6月 │臺灣臺│
│    │月15日│      │15日在網路MSN聊天室與 │中地方│
│    │      │      │化名「美婷」女子聊天，│法院檢│
│    │      │      │並以電話相約見面，惟黃│察署96│
│    │      │      │德文到達指定地點後未見│年度偵│
│    │      │      │到該女子，該女子復來電│字第14│
│    │      │      │詢問黃德文之基本資料，│27號移│
│    │      │      │表示欲確認其是否為警察│送併辦│
│    │      │      │身分，之後便接獲不詳姓│意旨書│
│    │      │      │名籍貫之男子致電黃德文│      │
│    │      │      │，於電話中向黃德文恐嚇│      │
│    │      │      │稱：渠係竹聯幫堂主，要│      │
│    │      │      │求黃德文必須依指示匯款│      │
│    │      │      │，否則將會對黃德文不利│      │
│    │      │      │等語，致黃德文心生畏懼│      │
│    │      │      │。                    │      │
│    │      │      │黃德文乃於95年6 月15日│      │
│    │      │      │16 時36 分許及39分許，│      │
│    │      │      │接續匯款5,000 元及30, │      │
│    │      │      │000元（共計35,000元） │      │
│    │      │      │至被告甲○○於上海商  │      │
│    │      │      │業儲蓄銀行二重簡易型分│      │
│    │      │      │行帳號：00000000000000│      │
│    │      │      │號帳戶。              │      │
├──┼───┼───┼───────────┼───┤
│ 五 │95年6 │蔡松明│被害人蔡松明於95年6月 │臺灣臺│
│    │月3日 │      │3日在購物網站，為購買 │北地方│
│    │至4日 │      │色情光碟而陷於錯誤，於│法院檢│
│    │      │      │95 年6月3 日、4 日接續│察署95│
│    │      │      │匯款二次，共計58,246元│年度偵│
│    │      │      │至甲○○於台灣新光商業│字第18│
│    │      │      │銀行新埔分行帳號：0338│774號 │
│    │      │      │000000000 號帳戶。    │移送併│
│    │      │      │嗣蔡松明遲未取得所購商│辦意旨│
│    │      │      │品，始知上當受騙。    │書    │
└──┴───┴───┴───────────┴───┘
